【裁判字號】    97,交聲更,43
【裁判日期】    971110
【裁判案由】    交管條例聲異
【裁判全文】
臺灣板橋地方法院交通事件裁定        97年度交聲更字第43號
原處分機關  交通部公路總局臺北區監理所板橋監理站
異  議  人
即受處分人  甲○○
上列異議人即受處分人因違反道路交通管理處罰條例案件，對於
交通部公路總局臺北區監理所板橋監理站中華民國97年4 月24日
以板監裁字裁41-AWO274477號所為之處分聲明異議，本院於97年
6 月20日以97年度交聲字第783 號裁定後，異議人不服，提起抗
告，經臺灣高等法院於97年8 月28日以97年度交抗字第1055號裁
定撤銷發回，本院更為裁定如下：
    主  文
原處分撤銷。
甲○○機器腳踏車駕駛人，不在規定處所車道行駛，處罰鍰新臺
幣陸佰元，並記違規點數壹點。
    理  由
一、原處分意旨略以：異議人即受處分人甲○○於民國九十六年
    十二月三十日下午二時四十四分許，騎乘車號ＪＡ３－５８
    ０號普通重型機車，由南向北行駛在臺北市○○路○段三七
    八號前之「禁行機車」第三車道，有不在規定車道行駛之違
    規，經臺北市政府警察局交通警察大隊掣單逕行舉發，遂依
    道路交通管理處罰條例第四十五條第十三款之規定，裁處罰
    鍰新臺幣（下同）六百元。
二、本件異議人則以：依舉發照片並不足以證明伊所行駛之車道
    禁行機車，且該車道路面並無「禁行機車」標字，縱依臺北
    市政府警察局函覆說明，該路段內側第一至第三車道於路段
    入口處均有「禁行機車」標字，惟伊既非自入口處駛入該路
    段第三車道，自無從知悉該車道禁行機車，為此聲明異議云
    云。
三、按機器腳踏車行駛之車道，應依標誌或標線之規定行駛；「
    禁行機車」標字，用以告示本車道禁止汽缸總排氣量未滿五
    百五十立方公分之機器腳踏車通行，繪設於路段起點，路段
    過長時，得於路段中加繪之，道路交通安全規則第九十九條
    第一項前段、道路交通標誌標線號誌設置規則第一百七十八
    條第一項分別定有明文。又機器腳踏車不在規定車道行駛者
    ，處六百元以上一千八百元以下罰鍰，並記違規點數一點，
    道路交通管理處罰條例第四十五條第十三款、第六十三條第
    一項第一款復有明定。
四、經查：
  (一)異議人於九十六年十二月三十日下午二時四十四分許，騎乘
    其所有之ＪＡ３－５８０號普通重型機車，由南向北行駛在
    臺北市○○路○段三七八號前之第三車道上之事實，為異議
    人自承在卷，並有採證照片二張在卷可稽（見本院九十七年
    度交聲字第七八三號交通事件卷宗第六頁），堪予認定。
  (二)本案舉發員警乃站立在承德路七段與吉利街口上之天橋，面
    朝北方拍攝承德路上由南往北行向上之違規車輛，拍照採證
    地點（即承德路七段三七八號前）距離承德路七段與吉利街
    交岔路口約五十公尺，而承德路七段由南往北依序與實踐街
    、吉利街交會，在每個交岔路口之路段起點處，第一、二、
    三車道上均明確標示「禁行機車」標字，故拍照採證地點確
    屬禁行機車車道乙節，業據證人即舉發員警吳俊明於本院九
    十七年十月十六日訊問時到庭具結證述綦詳，並提出與其所
    述相符之照片四張附卷供憑。證人吳俊明係當場目睹異議人
    違規並依法舉發之人，自得為交通案件之證人，其證詞復經
    具結程序之擔保，與異議人又不認識，雙方毫無怨隙仇恨，
    衡情當無胡亂指摘反自陷偽證罪責之理，故證人吳俊明之證
    詞乃信而有徵，且無瑕疵可指，堪予採信。
  (三)再者，異議人乃於承德路七段與吉利街交岔路口往北五十公
    尺處之承德路七段三七八號前為警拍照舉發，前述「禁行機
    車」之標字，係明顯繪製在承德路七段與吉利街交岔路口之
    路段起點，則無論異議人當日係沿承德路由南往北直行而來
    ，抑或自吉利街右轉駛入承德路七段，均得明顯發現，異議
    人於本件交通異議事件中從未到庭陳述其當日行車動線，聲
    明異議狀上復僅空言記載：「…本人並非從入口處駛入行駛
    於道路上…。」云云，實難採信。況異議人代理人即異議人
    母親陳玉英於本院九十七年十月十六日訊問時到庭供陳：異
    議人住在關渡之國立臺北藝術大學宿舍，且其大學及研究所
    均在該校就讀等情在卷，而承德路七段乃關渡地區對外聯繫
    之必經道路，此為眾所周知之事實，異議人在該處居住時間
    非短，益徵其對於承德路七段內側第一、二、三車道均禁行
    機車之事實，無從諉為不知。
  (四)末查，證人吳俊明於本院訊問時另證稱：「（當天採證照片
    的地點，第三車道有施工或重鋪柏油的情況？）沒有。」等
    語明確，且九十六年十二月間，承德路七段由南往北方向內
    側第三車道並無銑刨加鋪柏油或管線施工之養護紀錄，復據
    臺北市政府工務局新建工程處函覆明確，有該處九十七年十
    月六日北市工新養字第０９７６７２６０８００號函在卷可
    稽，足認異議人辯稱：該處因為重鋪柏油，施工後未於第三
    車道繪上「禁行機車」標字云云，洵非有據，委無可採。至
    於卷附採證照片雖顯示異議人騎車位置前方約十五公尺處之
    第一、第二車道加繪有「禁行機車」標字，第三車道則無此
    字樣，惟此甚有可能係因拍攝角度所致，未必異議人騎乘位
    置前方十五公尺處之第三車道確無此加繪標字，況本案舉發
    地點距離繪有「禁行機車」標字之承德路七段與吉利街口，
    相隔僅約五十公尺，業如前述，可見亦無因路段過長而應於
    路段中加繪之情形可言，故縱使異議人騎車位置前方十五公
    尺處之第三車道未加繪「禁行機車」標字，亦不能執此即逕
    認已不受路口處禁止標字之限制。
五、綜上所述，異議人於前揭時、地，確有騎乘普通重型機車不
    在規定車道行駛之違規，堪予認定。原處分機關據此裁處異
    議人罰鍰六百元，固非無見。然本件既屬道路交通管理處罰
    條例第四十五條第十三款所定之違規情形，依同條例第六十
    三條第一項第一款規定，即應併記違規點數一點，原處分疏
    未注意，漏記違規點數，於法顯有違誤。是以本件聲明異議
    雖無理由，惟原處分既有如前所述之違誤，自應由本院予以
    撤銷，並依道路交通管理處罰條例第四十五條第十三款、第
    六十三條第一項第一款之規定，自為裁罰如主文第二項所示
    ，以期適法。
據上論斷，應依道路交通管理處罰條例第八十七條第二項，道路
交通案件處理辦法第二十條前段，裁定如主文。
中    華    民    國    97    年    11    月    10    日
                  交通法庭    法  官  劉元斐
上列正本證明與原本無異。
如不服本裁定，應於裁定送達後五日內敘明抗告理由，向本院提
出抗告狀。
                              書記官  張懿端
中    華    民    國    97    年    11    月    10    日


司法院資訊處製作；財團法人民間司法改革基金會備份。
